臺灣高雄地方法院刑事判決　　　　　　　　　　　　　九十一年度重訴字第七二號
　　公　訴　人　臺灣高雄地方法院檢察署檢察官
　　被　　　告　己○○
　　選任辯護人　樓嘉君
右列被告因殺人案件，經檢察官提起公訴（九十一年度偵字第二一七八三號），本院
判決如左：
    主  文
己○○殺人，處有期徒刑貳年捌月。
扣案之領帶壹條沒收。
    事  實
一、緣己○○之子蘇士寧因患有精神躁鬱症，平日情緒易怒、暴躁，生活瑣事稍有不
    順即對家人大聲斥責、咆嘯，並毀損家中物品，且經常有攻擊、毆打己○○夫妻
    或喝令下跪賠罪等暴力行為，家人雖均百般容忍，然仍動輒得咎，深受其擾。於
    民國九十一年九月二十九日下午五時許，蘇士寧又因細故而躁鬱症發作，在家中
    吵鬧、摔物並毆打己○○夫妻，己○○見蘇士寧病態嚴重，乃報警到場強將蘇士
    寧送醫治療。後於翌日下午七時三十分許，己○○前往蘇士寧就讀之高雄市鼓山
    區○○○路九號「中華藝術學校」探視蘇士寧，在該校一○四教室旁空地上，向
    蘇士寧解釋前日報警將其強制送醫之事，詎雙方交談不歡又起口角，蘇士寧乃動
    手毆打己○○，己○○見蘇士寧燥鬱症狀又起，一時氣憤，竟基於殺人之故意，
    趁機將蘇士寧推倒後，先用雙手掐住蘇士寧頸部，繼而再取出所配戴之領帶緊勒
    蘇士寧頸部十餘分鐘後，見蘇士寧已無氣息始行停手。己○○勒斃蘇士寧後，於
    其犯罪未經發覺前，自行以其所有之0000000000號行動電話撥打一一
    ○專線，向高雄市政府警察局勤務指揮中心報案自首上情，經該中心通報鼓山分
    局員警於同日八時十分許，循線在上址發現己○○及倒臥在己○○腿上已死亡之
    蘇士寧，並當場扣得己○○所有用以勒斃蘇士寧之上開領帶一條。
二、案經高雄市政府警察局鼓山分局移送臺灣高雄地方法院檢察署檢察官偵查起訴。
    理  由
一、右揭事實，業據被告己○○坦白承認，並有領帶一條扣案及現場照片六紙附卷可
    資佐證；而被害人蘇士寧確係因遭勒斃窒息死亡之情，亦經檢察官督同法醫師相
    驗明確，有勘驗筆錄、驗斷書、相驗屍體證明書各一份在卷可稽，足認被告自白
    應與事實相符，堪以採信。辯護人雖以死者為被告獨子，生前經被告斥資栽培就
    讀音樂班，被告平日對死者疼愛有加，亦甚關心死者在校情況，案發當日係前往
    死者就讀學校與其溝通，且案發地在死者就讀學校內等情，為被告無殺人故意之
    辯護，然查案發當時，被告因與死者交談不歡又起口角，見死者出手毆打伊，故
    而亦動手將死者推倒後，先以雙手掐住死者頸部，進而再以領帶緊勒死者頸部約
    十五分鐘後，見死者已無氣息始行停手等情，分據被告於案發當日警訊及翌日移
    送內勤檢察官訊問時均已供明在卷，按持續掐住或緊勒人之頸部行為，即易致人
    窒息死亡，當為被告所明知，且由被告推倒其子後，先以手掐住死者頸部，繼而
    再取出領帶緊勒死者頸部十餘分鐘，見其子已無氣息，始行停手等加害經過，足
    堪肯認其主觀上有置其子於死之決意，至為灼然明確，辯護人猶以被告無殺人故
    意之辯護，自無從採信。末查，本件係被告犯罪後，自行以其所有之00000
    00000號行動電話撥打一一○專線，向高雄市政府警察局勤務指揮中心報案
    自陳其姓名及於右揭時地勒斃死者等情，復有高雄市政府警察局勤務指揮中心受
    理各類案件紀錄表一紙及被告報案電話之通聯紀錄在卷可憑，從而被告於犯罪後
    未被發覺前自首而接受裁判之事實，亦堪認定。故本件事證明確，被告殺人犯行
    ，誠堪認定。
二、核被告所為，係犯刑法第二百七十一條第一項之殺人罪。被告於本件殺人犯罪尚
    未被發覺前，主動報案自首而接受裁判，應依刑法第六十二條前段減輕其刑。又
    被告之子蘇士寧罹患精神躁鬱症，平日情緒易怒、暴躁，生活瑣事稍有不順即對
    家人大聲斥責、咆嘯，並毀損家中物品，且經常有攻擊、毆打被告及其妻或喝令
    渠等下跪賠罪等暴力、侮辱行為，家人雖均百般容忍，然仍動輒得咎，深受其擾
    ，案發前日，蘇士寧又因細故而躁鬱症發作，在家中吵鬧、摔物並毆打被告夫妻
    ，被告見蘇士寧病態嚴重，乃報警到場強將蘇士寧送醫治療等情，除據被告供述
    在卷，且經被告之妻丁○○、女戊○○於偵查中及本院調查時陳明，並有蘇士寧
    因精神躁鬱症先後至高雄市立凱旋醫院、行政院國軍退除役官兵輔導委員會高雄
    榮民總醫院就醫之病歷資料在卷足稽，被告見其子因罹患精神疾病，致使其與家
    人終日處在不安穩生活狀態及難以預測隨時可能遭受其子暴力相向、言行侮辱等
    對待關係，故於案發當時，前往蘇士寧就讀學校探視解釋前日報警將其強制送醫
    之事，見蘇士寧燥鬱症狀復起，又對其暴力相向，無法再繼續忍受其子之危害，
  始萌生殺意，動手勒斃蘇士寧，以此暴力行為制止其子對家庭危害之持續，其殺
    人行為對被告而言，屬於無法繼續忍受目前惡劣狀況的一種最終反應，其犯罪之
    原因與環境，在客觀上已足以引起一般同情，犯罪之情狀誠堪憫恕，倘對其宣告
    殺人罪之法定最低度刑期，實嫌過重，爰依刑法第五十九條規定酌減其刑，並依
    法遞減之。審酌被告含莘如苦養育死者，自小栽培死者接受音樂教育，就讀音樂
    學校，望子成龍之心，可見深切，卻見其子長成後，罹患精神疾病，經常對家人
    以言語侮辱或暴力相向，儼如家中不定時炸彈，愛之深，責之切，其失望無奈之
    心，固不言可諭，惟吾人養育子女，當儘量本乎平常心，適性因才而教，寬嚴並
    施，發現子女個性上瑕疵或偏差行為，當即時予以導正，或尋求專業醫療或輔導
    救濟，一味容忍、溺愛，反適足以害之，被告面對其子因精神疾病所衍生之偏差
    言行，未能及時尋求醫療協助治療，百般容忍、委曲求全，非但助長其子病情，
    且亦使己身及家人之情緒長期處於緊張不安狀態，終至無法繼續忍受，而釀成弒
    子人倫悲劇，其無論對己身之殺人行為、動機或成因，均有可歸責之處，惟念其
    犯後自首，坦承犯行，深具悔意，前亦無犯罪前科，素行良好，有臺灣高雄地方
    法院檢察署刑案資料查註紀錄表在卷可稽，及其平日為人處事，誠懇平實，熱心
    助人，工作亦負責盡職，深獲職場上司肯定賞識，對待家人亦善盡本分，分據被
    告妻女丁○○、戊○○、鄰居乙○○、友人丙○○、公司主管甲○○等人於本院
    調查時陳述在卷可參等一切情狀，量處如主文所示之刑。扣案之領帶一條，係被
    告所有供其勒斃其子所用之物，已如前述，爰依刑法第三十八條第一項第二款之
    規定，宣告沒收。
據上論斷，應依刑事訴訟法第二百九十九條第一項前段，刑法第二百七十一條第一項
、第六十二條前段、第五十九條、第三十八條第一項第二款規定，判決如主文。
中      華      民      國    九十一    年     十二     月    三十一    日
                                    臺灣高雄地方法院刑事第五庭
                                        審判長法  官  吳  永  宋
                                              法  官  劉  傑  民
                                              法  官  陳  淑  卿
右正本證明與原本無異。
對於本判決如有不服應於收受送達後十日內向本院提出上訴書狀上訴於台灣高等法院
高雄分院並按他造當事人之人數附具繕本
                                              書記官  邱  靜  銘
中      華      民      國    九十一    年     十二     月    三十一    日
附錄本案論罪科刑法條：
刑法第二百七十一條第一項：
殺人者，處死刑、無期徒刑或十年以上有期徒刑。
